臺灣南投地方法院刑事裁定
111年度聲字第143號
聲  請  人  
即 受 刑人   林啓章




上列聲請人即受刑人因竊盜案件（本院100年度易字第426號），
聲請發還保證金，本院裁定如下：
    主  文
聲請駁回。
    理  由
一、聲請意旨略以：聲請人即受刑人（下稱受刑人）林啓章前因
    竊盜案件，經臺灣南投地方檢察署（下稱南投地檢署）檢察
    官聲請沒入保證金新臺幣（下同）3萬元，業經本院裁定沒
    入在案。另據民國107年大法官釋憲，為保障人民權益，於9
    5年之後之交保金額，可追溯退還保證金，聲請人執行中不
    可沒入，應依法律從新從輕之原則，依照新法准予領回所具
    保之金額，爰聲請發還保證金等語。
二、具保之被告逃匿者，應命具保人繳納指定之保證金額，並沒
    入之。不繳納者，強制執行。保證金已繳納者，沒入之；依
    第118條規定沒入保證金時，實收利息併沒入之，刑事訴訟
    法第118條第1項、第119條之1第2項分別定有明文。又法院
    沒入保證金裁定「生效」後，被告始經緝獲或自行到案，則
    該沒入保證金裁定之效力仍不受影響（最高法院106年度台
    抗字第626號裁定意旨參照）。準此，已繳納之保證金若因
    被告逃匿而經裁定沒入確定者，財產權即歸屬國家所有，自
    無發還之餘地。
三、經查，受刑人因竊盜案件，經南投地檢署檢察官於100年10
    月17日指定保證金額3萬元，由本人繳納保證金後，已將受
    刑人釋放，嗣受刑人因該案經本院以100年度易字第426號判
    決判處有期徒刑10月確定，移送南投地檢署執行，然該署分
    別於101年4月13日以寄存送達於嘉義縣警察局中埔分局同仁
    派出所之方式；101年4月11日以補充送達方式，由受刑人同
    居之人即其父林建福收受，而合法送達通知受刑人應於101
    年4月24日到案執行，受刑人卻未如期到案接受執行。南投
    地檢署檢察官繼又於101年5月18日、101年6月24日對受刑人
    執行拘提，經拘提無著，檢察官乃認受刑人逃匿而向本院聲
    請沒入上開保證金，經本院於101年7月12日以101年度聲字
    第441號裁定沒入，該裁定並於107年7月18日由受刑人同居
    之人即其父林建福收受合法送達被告而生效，檢察官並於10
    1年8月28日沒入上開保證金執行完畢等情，此有前開裁定及
    南投地檢署101年度執他字第381號執行卷宗1份在卷可憑。
    又受刑人經南投地檢署於101年7月19日發布通緝後，於101
    年7月23日緝獲入監執行歸案等情，雖有臺灣高等法院被告
    前案紀錄表1份存卷供參，然受刑人係於本院裁定生效後始
    緝獲，其繳納之保證金，既係於其尚未免除具保責任，亦未
    依法聲請退保之前，即因逃匿而經本院裁定沒入，是上開保
    證金已歸國家所有，受刑人自不得再聲請發還。至聲請意旨
    所陳大法官釋憲之內容指，於95年後之交保金額，可追溯退
    還保證金，聲請人執行中不可沒入，應依法律從新從輕之原
    則准予領回所具保之金額云云，經查並無該法律規定，受刑
    人亦未檢附任何相關資料到院供參，其徒空言主張，自無足
    採。從而，受刑人向本院聲請發還上開保證金，並無理由，
    應予駁回。
四、依刑事訴訟法第220條，裁定如主文。 
中　　華　　民　　國　　111 　年　　3 　　月　　22　　日
　　　　　　　　　刑事第三庭    法　官 何玉鳳　
以上正本證明與原本無異。
如不服本裁定應於送達後5日內向本院提出抗告狀。
                                書記官 廖健雄
中　　華　　民　　國　　111 　年　　3 　　月　　22　　日